臺灣新竹地方法院民事簡易判決
110年度竹北簡字第310號
原      告  江秋英  


被      告  廖芳美  

訴訟代理人  王亭涵律師
上列當事人間確認本票債權不存在事件，本院於民國111年9月12
日辯論終結，判決如下：
    主  文
確認被告持有本院一一○年度票字第一五三號民事裁定所示如附
表編號八之本票，對原告之本票債權不存在。
原告其餘之訴駁回。 
訴訟費用由被告負擔百分之四，餘由原告負擔。 
    事  實
一、原告方面
  (一)聲明
      確認被告所持有本院110年度票字第153號民事裁定所載如
      附表之8紙本票債權，均對原告不存在。 　　　
  (二)陳述：
　 1、被告所持有本院110年度票字第153號民事裁定所載之本票
      共8紙為偽造，且早期與被告間之借款，亦已還款僅剩新
      台幣(下同)140萬元。兩造就雙方之借款曾於109年12月10
      日對帳，惟被告使用暴力，並逼迫原告簽立借據。
 　2、於84年12月4日，已將台灣銀行優惠帳戶之存摺及印章交
      予被告，該帳戶之存入及支出，被告均可自由使用，故不
      能將該帳戶列入借款。
二、被告方面
　(一)聲明　　
　    原告之訴駁回。
  (二)陳述
   1、原告雖主張系爭8紙本票並非原告所簽發。惟查，經比對 
       系爭8紙本票上之簽名及蓋章，以及原告於110年5月31日
        提出之民事起訴狀上之簽名及蓋章，兩者除了102年7月
    1    6日發票之本票所用印章不同外，其餘簽名及蓋章均為
    一    致，可見系爭8紙本票確為原告所簽發。
   2、原告自84年起陸續向被告借用金錢，被告基於兩造當時  
      友好之情誼，遂答應借款予原告。被告交付借款之方式  
      包含匯款至原告臺灣銀行帳戶、國泰世華銀行帳戶，及  
      交付現金。兩造曾於93年間會同結算「匯至原告臺灣銀  
      行帳戶」部分之借款，並確認前開借款本息「至少」為3 
       60萬，原告並於斯時簽發總計360萬元之本票予被告。  
        因原告遲未返還借款，兩造遂於102年7月2日商議由被
    告    交還原告於93年簽發之本票予原告(其中票面金額合
    計60    萬元之本票因當時暫未尋獲，故僅交還票面金額合
    計300    萬之本票)，而原告另簽立借據及票面金額合計30
    0萬元    之本票作為憑證及擔保。又原告於102年7月16日
    另再向    被告借貸12萬元，並同時簽發票面金額12萬元之
    本票以    為擔保。
三、得心證之理由
   1、按當事人主張有利於己之事實者，就其事實有舉證之責任
      ，民事訴訟法第277 條前段定有明文；次按，在票據上簽
      名者，依票上所載文義負責，票據上之簽名得以蓋章代之
      ，票據法第5 條第1項、第6條分別定有明文；復按，本票
      為無因證券，執票人行使票據上權利，就票據之取得，有
      無正當原因，或有無對價關係，自不負證明之責；又發票
      人之印章如為真正，即應推定票據真正；另當事人主張票
      據上之印章係遭人盜蓋者，就其盜蓋之事實，應由主張票
      據遭偽造之當事人負舉證責任，有最高法院59年臺上字第
       1769號、65年臺上字第623 號、70年臺上字第4339號判
      決
      可參。
   2、本件原告雖主張本院110年度票字第153號民事裁定所載之
      編號1-8本票8紙非其所簽發，惟原告自承雙方於102年7月
      2日之借據為其親蓋手印，且於109年12月10日之還款協議
      書為其簽名及蓋章，本院審究系爭如附表編號1-7之本票
      上之簽名與109年12月10日之還款協議書上之簽名以肉眼
      比對結果均相符，且細究原告所自承之102年7月2日借據
      內容所載：「茲向廖芳美(即被告)小姐借得新台幣參佰萬
      元正，恐口說無憑，特立此據。備註，每年二期月退俸支
      付新台幣肆拾萬元正。(以存摺及印章存在廖芳美處，作
      為保證。」等情，互核與附表編號1-7之本票簽署日期為1
      02年7月2日及金額共300萬元相符，應認附表編號1-7之本
      票為真正，原告自應負票據上之責任，要非無據。至原告
      雖主張系爭編號1-7本票上之筆跡非其所簽，然系爭本票
      上之跡經本院送鑑結果尚無法認定有無偽造之情，有內政
      部警政署刑事警查局於111年7月4日之刑鑑字第111007377
      4號函可佐，且揆諸前開之說明，即應由原告就系爭本票
      上之簽名係遭他人偽簽乙節予以舉證，然原告僅空言主張
      系爭本票係遭偽造，卻未能提出證據資料以實其說，揆諸
      前揭法律規定及最高法院判決意旨，尚難認原告之主張為
      有理由。
 　3、又有關附表編號1-7之本票所擔保之借款債權，被告主張
      係以原告所有之臺灣銀行帳戶為借款往來帳戶，本院審究
      兩造於109年12月10日曾簽署原告所自承之還款協議，該
      協議書之明細表係列出匯往國泰世華銀行帳戶之款項，經
      兩造核對後，協議書上確認雙方就國泰世華銀行帳戶及其
      它之借款共計236萬元，扣除原告已返還之136萬元，尚餘
      100萬元，且為擔保上開借款，原告並於同日簽發同金額1
      00萬元之本票交予被告之情，均為原告所不否認，故有關
      雙方於109年12月10日所簽訂之還款協議書不僅與本件借
      款無涉，且原告主張於101年7月起迄109年12月間已還款0
      000000元之部分，係為兩造間就國泰世華銀行帳戶所為借
      貸之還款，已與本件無關，並為上開109年12月10日之還
      款協議所匯算，再審究雙方之交易常態，原告亦自承雙方
      之借貸均另以簽立本票以為擔保，益證雙方就系爭附表編
      號1-7之本票確有借貸債務存在。此外，原告就其所有之
      台灣銀行帳戶內於84年12月5日起迄86年6月21日止，確有
      被告匯入之共達350餘萬元之款項無意見，且原告未進一
      步提出說明及舉證有關本件借貸之還款明細，應認系爭附
      表編號1-7之本票所擔保之債權仍存在。雖原告另稱台灣
      銀行之帳戶存褶及印章均交由被告使用，並無使用存褶內
      之借款，然原告亦自承於88年10月4日至93年7月11日間為
      其使用該台灣銀行之帳戶，是原告就其所有台灣銀行帳戶
      內之存款是否全無使用即非無疑，故原告上開主張，實非
      可採。
　 4、至附表編號8之本票，雖被告陳稱係於102年7月16日以現
      金12萬元交付予原告，並同時簽發票面金額12萬元之本票
      以為擔保，然為原告所否認，本院審認被告並未就此借款
      交付之事實予以舉證，故附表編號8之本票所擔保之債權
      遂不成立。
　 5、從而，原告請求確認被告所持有本院110年度票字第153號
      民事裁定如附表編號8所示之系爭本票債權，對原告不存
      在，為有理由，至其餘附表編號1-7之本票，訴請本票債
      權不存在，則於法無據，應予以駁回。
  四、綜上，系爭如附表編號1-7所示本票係原告簽發交付被告
      作為向被告借款之擔保，惟原告並無將借款全部清償之舉
      證，是此部分對原告之本票債權尚予存在，原告請求債權
      不存在部分，為無理由，應予駁回。至附表編號8之本票
      債權為不存在，為有理由，應予准許。　　　
  五、本件事證已臻明確，兩造其餘攻擊防禦方法，及提出未  
      援用之證據，經斟酌後認不影響判決基礎，無逐一論述  
      必要，併此敘明。
  六、據上論結，應依民事訴訟法第79條，判決如主文。 　　
中　　華　　民　　國　　111 　年　　10 　月　　17　　日
                  民事簡易庭法　官　彭淑苑
以上正本係照原本作成。
如對本判決上訴，須於判決送達後 20 日內向本院提出上訴狀。
如委任律師提起上訴者，應一併繳納上訴審裁判費。
中　　華　　民　　國　　111 　年　　10　　月　　17　　日
                            書記官　林琬茹